臺灣高等法院刑事判決
109年度上易字第1658號
上  訴  人  
即  被  告  江庭宇




選任辯護人  黃念儂律師
            李昱宗律師
            陳鴻元律師
上列上訴人即被告因違反性騷擾防治法案件，不服臺灣臺北地方
法院108年度易字第1170號，中華民國109年7月30日第一審判決
（起訴案號：臺灣臺北地方檢察署108年度偵字第20092號），提
起上訴，本院判決如下：
    主  文
上訴駁回。
    事  實
一、甲○○於民國108年8月3日2時14分許，在臺北巿信義區松壽路
    12號7樓之AI夜店內，與任職該夜店員工代號AW000-H108335
    號成年女子（真實姓名年籍詳卷，下稱A女）擦身而過時，
    被告之左手握手機不慎碰觸A女之下體，該手機即掉落地板
    ，A女旋抓住甲○○之左手，甲○○隨即略向右側身，藉勢脫離A
    女掌握，並彎腰以左手撿拾手機。詎甲○○竟意圖性騷擾，乘
    A女不及抗拒之際，撿起該手機、起身後，以其握住手機之
    左手手心由向後逆時針旋轉為向前，再以左手之手指碰觸A
    女陰部附近之隱私處，而為性騷擾得逞1次。
二、案經A女訴由臺北巿政府警察局信義分局報告臺灣臺北地方
    檢察署檢察官偵查起訴。
    理  由
壹、證據能力
一、按被告以外之人於審判外之言詞或書面陳述，除法律有規定
     者外，不得作為證據；又被告以外之人於審判外之陳述，
    雖 不符刑事訴訟法第159 條之1 至第159 條之4 之規定，
    而經 當事人於審判程序同意作為證據，法院審酌該言詞陳
    述或書 面陳述作成時之情況，認為適當者，亦得為證據。
    當事人、 代理人或辯護人於法院調查證據時，知有第159 
    條第1 項不 得為證據之情形，而未於言詞辯論終結前聲明
    異議者，視為 有前項之同意，刑事訴訟法第159 條第1 項
    及第159 條之5 分別定有明文。經查，本判決下列所引用上
    訴人即被告甲○○（下稱被告）以外之人於審判外之陳述，檢
    察官、被告、辯護人均同意本院所引用如後所述之供述證據
    之證據能力（見本院卷第79頁），且於本院言詞辯論終結前
    亦均未聲明異議（見本院卷第152頁），本院審酌上開證據
    資料作成時之情況，尚無違法不當或證明力明顯過低之瑕疵
    ，亦認為以之作為證據應屬適當，爰依上開規定，認前揭證
    據資料均有證據能力。 
二、次按除法律另有規定外，實施刑事訴訟程序之公務員因違背
     法定程序取得之證據，其有無證據能力之認定，應審酌人
    權 保障及公共利益之均衡維護，刑事訴訟法第158 條之4 
    定有 明文。本案以下所引用之非供述證據，並無證據證明
    係實施 刑事訴訟程序之公務員違背法定程序所取得，且經
    本院於審 理時合法踐行調查程序，自應認均具有證據能力
    ，得作為證 據。
貳、認定犯罪事實所憑之證據及理由
    訊據被告矢口否認有何性騷擾之犯意，辯稱：我否認犯罪，
    我的手沒有觸碰證人即告訴人A女（下逕稱A女）下腹部靠近
    下體之隱私處，也沒有性騷擾意圖；我整晚都跟我太太在一
    起，只是一時走散，我在找太太的路上碰撞A女；原審說我
    應該要和A女保持距離，但當時安管人員抓住我的手，我被
    控制住無法移動等語（見本院卷第80、154至155、157頁）
    。辯護人辯稱：現場監視器錄影畫面沒有拍攝到被告碰觸A
    女的身體隱私部位，錄影畫面不足作為A女證述之補強證據
    ，且A女於原審時之證述，與監視器錄影畫面多有不符；次
    被告第2次碰觸前，已遭安管人員抓住右手、限制行動，被
    告只想離開去找太太，當無可能故意對A女為性騷擾犯行；
    另復依實務見解，性騷擾慣犯在為性騷擾行為之前，常常有
    物色對象確定下手目標的情形，但當時A女擋在被告前面，
    安管人員也抓住被告的手，被告沒辦法自由離開現場，只能
    從兩者之間的空隙側身穿過，被告頭部未曾轉向A女確認位
    置，其眼神、頭部位置亦未跟A女有交疊情形，不符一般人
    想要碰觸他人的情況，不可能有性騷擾故意等語（見本院卷
    第78、80、155至156頁）。經查：
一、於上開時、地，被告與A女擦身而過時，被告之左手握手機
    不慎碰觸A女之下體，該手機即掉落地板，A女旋抓住被告之
    左手，被告隨即略向右側身，藉勢脫離A女掌握，並彎腰以
    左手撿拾手機等情，業據於A女證述明確（見偵卷不公開卷
    第121頁；原審卷第132至135頁），參以被告供稱：要去找
    太太途中碰撞A女等語（見原審卷第54頁；本院卷第157頁）
    ，復有本院109年11月24日勘驗筆錄暨附件監視器錄影畫面
    截圖（見本院卷第149、159至172頁）在卷可參，此部分事
    實首堪認定。
二、被告彎腰撿拾手機、起身後，確以其左手手指碰觸A女陰部
    附近之隱私處，詳下述：
　㈠按性騷擾防治法第25條第1項所處罰之性騷擾罪，係指性侵害
    犯罪以外，基於同法第2條第1、2款所列之性騷擾意圖，以
    乘被害人不及抗拒之違反意願方法，對其為與性或性別有關
    之親吻、擁抱或觸摸臀部、胸部或其他身體隱私處之行為。
    性騷擾罪係於被害人不及抗拒之際，出其不意乘隙為短暫之
    觸摸，其意在騷擾觸摸之對象，不以性慾之滿足為必要（最
    高法院105年度台上字第1443號判決意旨參照）。而性騷擾
    之認定，應就個案審酌事件發生之背景、環境、當事人之關
    係、行為人之言詞、行為及相對人之認知等具體事實為之，
    性騷擾防治法施行細則第2條亦有明文。
　㈡A女先後證稱：我原本不認識被告，當天被告走路有酒意，碰
    到我的下體2次，第一次我將被告的手撥開，被告的手機掉
    在地板，當下我問被告為何碰我下體，安管人員有過來處理
    ，但被告用笑臉看著我，再碰我下體第二次，請安管人員將
    被告帶走等語（見偵卷第121頁；原審卷第131至132、134至
    136、139至140頁）尚無不符，參以被告亦不否認本不認識A
    女乙情，倘Ａ女非親身經歷，實難編造杜撰，亦未見有何誇
    大不實之處，且A女與被告素不相識，並無故意誣陷被告之
    動機。
　㈢參以本院當庭勘驗卷附案發時、地監視器錄影光碟1片，結果
    如下（見本院卷第149至159頁，畫面截圖部分見本院卷第15
    9至182頁，下列時間為畫面時間）：
　=====================================================
　  02:13:49　
　　畫面中央走道穿露肩上衣寬鬆長褲為告訴人（下均稱A女）
    ，畫面左方身穿淺色直條紋襯衫、著長褲之男子為被告（圖
    1標示處，下均稱被告）。
　　----------------------------------------------------
　  02:13:49至02:13:53　
    A女略往右後轉，跟站立於走道左側女子說話，同時向畫面
    下方前進（圖1）。被告左轉進入畫面中央走道，與A女擦身
    而過時，被告持手機之左手手背碰觸A女左大腿上方接近陰
    部處（圖2），被告左手之手機掉落地板，A女隨即略往左轉
    ，並以右手抓住被告左手手臂（圖3至5），被告往右側身使
    身體與走道呈水平方向，且身體略往後，藉勢脫離A女掌握
    ，同時被告左腳踩到畫面右側一位穿淺色西裝之安管人員左
    腳（圖6至13）。 
　 ---------------------------------------------------　
　  02:13:54至02:13:57
    被告往回走幾步，在A女右側彎腰撿拾地上手機（圖14）。
　　----------------------------------------------------
　  02:13:58至02:14:08
    被告撿起手機後，安管人員走向A女並與A女說話，被告亦走
    近2人（身體較靠近安管人員，圖15）。此時其他人仍可自
    安管人員背後與牆壁間之縫隙通過，而安管人員以左手握住
    被告右手，被告左手手心朝後，以拇指扣住手機、四指伸直
    之方式握住手機（圖16至18）。
　　----------------------------------------------------
　  02:14:09至02:14:11
    安管人員欲帶被告離開現場時，此時被告握住手機之左手逆
    時針旋轉為手心朝前（圖19），微抬左手並以伸直之手指指
    尖碰觸A女陰部位置（圖20）。A女立即以右手推開被告左手
    （圖21至23），安管人員則勾著被告右手，帶領被告往畫面
    上方方向走去(圖24）。
　=====================================================
　㈣參以A女證稱：我隻身北上工作，且一個女孩子願意將丟臉的
    事公諸於世，我的壓力很大；我礙於經濟壓力才至夜店上班
    ，同事都知道我是店內上班時唯一不會碰酒精的人，我沒有
    必要隨便誣陷被告；本案發生後的一星期，我晚上睡眠品質
    非常差，我也因此無法在AI夜店繼續上班而離職等語(見原
    審卷第146至147頁)，及A女證述時，其身心因此受影響，而
    當庭哭泣無法繼續陳述，須經休庭平復情緒方能繼續陳述乙
    情，有原審109年7月15日審判筆錄1份（見原審卷第139至14
    0頁）附卷可考。
　㈤勾稽A女上開證述案發情形、案發後即以其右手推開被告左手
    、原審開庭時之神態呈現，及上開勘驗結果及截圖顯示02:1
    4:09至02:14:11被告於第二次碰觸前確有改變手心姿勢，且
    使用左手之手指碰觸A女大腿上側靠近下體之隱私處，足認
    知被告彎腰以左手撿拾手機，撿起該手機、起身後，以其握
    住手機之左手手心由向後逆時針旋轉為向前，再以左手之手
    指碰觸A女陰部之附近隱私處等情為真。
三、被告彎腰撿拾手機、起身後，以其左手手指碰觸A女陰部附
    近之隱私處犯行，係出於性騷擾之意圖，詳下述：
  ㈠以被告於案發當天與A女發生2次之身體碰觸且相隔時間甚短
    ，被告於第一次不慎碰觸A女下體，遭A女質問、安管人員在
    場之情況下，衡情應更加小心留意其舉止，避免再碰觸A女
    之身體而多生事端；然被告彎腰以左手撿拾手機、起身後，
    以其握住手機之左手手心由向後逆時針旋轉為向前，再以左
    手之手指碰觸A女陰部附近之隱私處，被告左手手心由向後
    逆時間旋轉為向前之動作、以左手手指觸摸之舉動，實與撿
    拾手機、起身後之自然擺動及動力方向有違，足認被告為上
    開犯行，係出於性騷擾之意圖。
　㈡觀卷附上開監視錄影畫面02:14:09截圖2張（即圖第19至20，
    見本院卷第177至178頁），被告左手手指指尖碰觸A女陰部
    位時，A女及安管人員分別站在被告正前方之左、右側，被
    告身後及身旁均無人或障礙物、尚有相當之空間，而安管人
    員身後亦有約1人可通過之空間（此之前曾有數人自此通過
    ），且安管人員係以左手握住被告右手手腕等情，參以A女
    證稱：遭被告第2次碰觸後我當時站在被告的左邊，完全沒
    有擋到被告的去路，被告直走就可以走出去等語(見原審卷
    第140頁)，可知第2次碰觸時，被告實可直接往前直行或自
    安管人員身後空間離去，且被告僅遭安管人員握住其右手手
    腕，其身體仍具相當自由性可挪移，被告捨往身後或身旁略
    微遠離A女處站立之舉措不為，竟仍靠近A女、以其左手手指
    碰觸A女陰部附近之隱私處，亦徵被告係出於性騷擾之意圖
    。　
　㈢被告與A女素不相識，已因第1次碰觸遭A女質問之情況下，被
    告卻未試圖與A女保持適當距離，復以其左手手指碰觸A女陰
    部附近之隱私處，確使A女感到嫌惡及不舒服，被告主觀上
    具有性騷擾之意圖，堪以認定。
四、被告及辯護人雖以前詞置辯，惟查：
　㈠被告、辯護人主張監視器未拍到被告第2次碰觸A女身體云云
    ，並提出自行勘驗結果1份（見本院卷第115至117頁）為據
    ，然其中02:14:09記載「1.安管人員與A女仍站在被告欲行
    進方向的前方。且安管人員左手抓住被告右手臂。2.安管人
    員帶被告離開，被告頭面向前方持手機之左手朝A女欲推開A
    女以前行離開」，就本案爭點：被告持手機之左手如何碰觸
    A女抑或推開A女部分並未究明，尚難採憑。是被告、辯護人
    均辯稱：監視器未拍到被告第2次碰觸A女身體，且被告無此
    犯行等語，均不足採信。
  ㈡被告自承：當晚在夜店內與其妻走散，要去尋妻云云（見本
    院卷第157頁），衡情其係在該夜店特定之場域內尋妻，且
    僅為走散，非至為急迫，應無遭A女質問、安管人員在場之
    情況下，急迫離去案發現場之必要，況被告第2次碰觸A女當
    下，實可直接往前直行或自安管人員身後空間離去，且僅遭
    安管人員握住其右手手腕，其身體仍具相當自由性可挪移，
    被告捨往身後或身旁略微遠離A女處站立之挫舉不為，竟仍
    靠近A女、以其左手手指碰觸A女陰部附近之隱私處（業經認
    定如前），足徵被告確有性騷擾之意圖，是被告、辯護人均
    辯稱：被告遭安管人員抓住手，被控制住無法移動，為誤觸
    、為離開現場而排除A女及安管人員阻撓離去之防衛性行為
    、被告當時左手握有手機，被告無性騷擾之主觀意圖等語，
    均不可採。
　㈢辯護人辯稱：A女證述被告於案發當時有無手持手機及哪隻手
    持手機多所迴避，且證稱被告頭部未曾轉向A女確認位置與
    事實不符，且監視器畫面02:14:08至02:14:10顯示被告眼神
    、頭部位置亦未跟A女有交疊云云。然觀卷附上開監視錄影
    畫面02:13:59、02:14:00、02:14:05、02:14:08截圖2張（
    即圖第15至18，見本院卷第173至176頁），被告彎腰撿拾手
    機、起身後迄以其左手手指碰觸A女陰部附近之私密處止之
    期間，被告之頭部數次朝A女臉部方向看，核與A女證稱：被
    告用笑臉看著我等語（已如前述）相符，辯護人執案發後即
    監視器畫面02:14:08至02:14:10稱被告眼神、頭部位置亦未
    跟A女交疊、A女證述不一致均委無足採。
五、綜上所述，本案事證已臻明確，被告前揭所辯，要屬卸責之
    詞，不足採信。是被告上開犯行洵堪認定，應依法論科。　
參、論罪科刑　　
    核被告所為，係犯性騷擾防治法第25條第1項之性騷擾罪。
肆、駁回上訴之理由
　　原審同前開有罪之認定，以被告罪證明確，適用性騷擾防治
    法第25條第1項，刑法第41條第1項前段等規定，並審酌被告
    並無前科，素行良好，被告為逞己慾，乘A女不及抗拒之際
    ，觸摸其身體隱私處，欠缺尊重他人身體自主權之觀念，並
    造成A女心理陰影，所為應予非難；考量被告犯後矢口否認
    、飾詞狡辯犯行，犯後態度不佳，迄今未與A女達成和解及
    取得其諒解，未見其悔意；兼衡其犯罪之動機、目的、手段
    、自述其教育程度為大學畢業、須扶養配偶、家庭經濟狀況
    為小康及檢察官具體求刑有期徒刑4月等一切情狀，量處有
    期徒刑4月，並諭知易科罰金之折算標準。經核原審認事用
    法並無違誤，量刑亦屬妥適。被告上訴意旨猶執前詞否認犯
    行，指摘原審判決認定事實有誤為不當，就原審依職權為證
    據取捨及心證形成之事項，持憑己見而為不同評價，反覆爭
    執，難認其上訴為有理由，應予駁回。　　
據上論斷，應依刑事訴訟法第368條，判決如主文。
本案經檢察官孫沛琦提起公訴，由檢察官孫冀薇到庭執行職務。
中　　華　　民　　國　　109 　年　　12　　月　　15　　日
                  刑事第十二庭  審判長法　官  陳如玲
                                      法　官  廖建瑜
　　　　　　　　　　　　　　　　　　　法　官  蔡如惠
以上正本證明與原本無異。
不得上訴。
                                      書記官  黃郁珊
中　　華　　民　　國　　109 　年　　12　　月　　15　　日
附錄：本案論罪科刑法條全文
性騷擾防治法第25條
意圖性騷擾，乘人不及抗拒而為親吻、擁抱或觸摸其臀部、胸部
或其他身體隱私處之行為者，處2年以下有期徒刑、拘役或科或
併科新臺幣10萬元以下罰金。
前項之罪，須告訴乃論。